【裁判字號】    99,訴,2035
【裁判日期】    991118
【裁判案由】    債務不履行
【裁判全文】
臺灣板橋地方法院民事判決              99年度訴字第2035號
原      告  甲○○
被      告  乙○○
上列當事人間請求債務不履行事件，經本院於民國99年11月4日
言詞辯論終結，判決如下：
    主  文
原告之訴駁回。
訴訟費用由原告負擔。
    事實及理由
一、原告起訴主張：民國95年間兩造之母曾要求被告購買原告所
    有登記於兩造之母名下之土地，定金為新臺幣（下同）914,
    000 元，被告已給付原告，原告並將之償還卡債，兩造並預
    定至鈞院公證處辦理公證，但被告竟因故食言，而未辦理公
    證，係可歸責於被告致不能履行，爰依民法第249 條之規定
    ，請求被告應賠償原告914,000 元，聲明：被告應給付原告
    新臺幣914,000元等語。
二、被告則以：兩造雖曾至鈞院公證處欲辦理公證，惟公證人員
    告以該土地係兩造之母所有，需至兩造之母過世後，兩造始
    能繼承而處分應有之部分，現兩造之母尚未死亡，無法以預
    為買賣而辦理公證為由，而拒絕辦理公證，故兩造遂因此作
    罷，兩造並未訂立買賣契約，復未辦理不動產買賣公證，原
    告主張被告不履行土地買賣契約，應依債務不履行賠償914,
    000元，即屬無據。又原告曾因積欠卡債而向被告借得914,0
    00 元，有借據1紙可證，該筆借款與不動產買賣毫無關聯，
    原告之訴為無理由，聲明：原告之訴駁回等語。
三、原告主張之上開事實，固據原告提出臺灣板橋地方法院檢察
    署檢察官99年度偵字第6353號不起訴處分書為證，惟為被告
    所否認，辯稱：原告曾因積欠卡債而向被告借款914,000 元
    ，有借據1 紙可參，且兩造並未訂立不動產買賣契約，亦無
    辦理不動產買賣公證，原告請求被告應賠償其定金914,000
    元，並無依據等語，經查：
  (一)原告對於兩造間並未訂立不動產買賣契約，亦未辦理不動產
    賣賣之公證，及曾自被告取得914,000 元清償卡債等事實，
    均不爭執，復有被告提出由原告所書之書據1 紙，其上載明
    「甲○○（即原告）向乙○○（即被告）借91萬4 千元」等
    語，亦為原告所不爭執，堪信被告所辯該914,000 元係原告
    向被告借得，作為清償卡債之用等語，為真實可採。
  (二)再按不動產物權之移轉或設定，應以書面為之。修正前民法
    第760 條定有明文。又當事人主張有利於己之事實者，就其
    事實有舉證之責任。民事訴訟法第277 條前段定有明文。本
    件原告主張其與被告間訂有不動產買賣契約，被告給付定金
    914,000元 後，不履行不動產買賣契約之債務不履行事實，
    係屬利己之事實，依法應由原告負舉證責任，乃原告並未能
    舉證證明兩造已訂立合法有效之不動產買賣契約，從而，原
    告主張兩造間訂有不動產買賣契約云云，即不足採信。原告
    請求被告應給付因不履行兩造間之不動產買賣契約之損害91
    4,000元云云，即屬無理由。
  (三)又民法第249 條規定定金，除當事人另有訂定外，適用左列
    之規定：一、契約履行時，定金應返還或作為給付之一部。
    二、契約因可歸責於付定金當事人之事由，致不能履行時，
    定金不得請求返還。三、契約因可歸責於受定金當事人之事
    由，致不能履行時，該當事人應加倍返還其所受之定金。四
    、契約因不可歸責於雙方當事人之事由，致不能履行時，定
    金應返還之。本件兩造並未訂立不動產買賣契約，且原告自
    被告受領之914,000 元係借款，並非定金，已如前述，故無
    債務履行或不履行及返還定金之問題。從而，原告依民法第
    249 條主張被告應賠償其914,000 元云云，尚乏依據，不應
    准許。
四、綜上，原告請求被告應給付其新臺幣914,000 元，為無理由
    ，應予駁回。
五、結論：原告之訴為無理由，依民事訴訟法第78條判決如主文
    。
中    華    民    國    99    年    11    月    18    日
                  民事第三庭    法  官  林錫凱
以上正本係照原本作成
如對本判決上訴，須於判決送達後20日內向本院提出上訴狀。如
委任律師提起上訴者，應一併繳納上訴審裁判費。
中    華    民    國    99    年    11    月    18    日
                                書記官  羅麗娟

司法院資訊處製作；財團法人民間司法改革基金會備份。
